【裁判字號】    98,監,130
【裁判日期】    990226
【裁判案由】    選定禁治產人之監護人
【裁判全文】
臺灣基隆地方法院民事裁定               98年度監字第130號
聲  請  人  丙○○
上列聲請人為受監護宣告之人乙○○聲請選定監護人事件，本院
裁定如下：
    主    文
選定丙○○（男，民國○○○年○月○○日生，身分證統一編號
：Ｚ000000000號）為受監護宣告之人乙○○之監護人
。
指定甲○○（女，民國○○○年○月○日生、身分證統一編號：
Ｚ000000000號）為會同開具財產清冊之人。
聲請費用由聲請人負擔。
    理    由
一、聲請意旨略以：乙○○（男，民國○○年○○月○○日生，身分證
    統一編號：Ｚ000000000號）為聲請人之外甥，前經本院以94
    年度禁字第34號裁定宣告為禁治產人，因原監護人謝惠美已
    死亡，為辦理繼承登記及日後代為辦理事務，聲請選定聲請
    人為乙○○之監護人等情。
二、按民法總則97年5 月2 日修正之條文施行前，已為禁治產宣
    告者，視為已為監護宣告；民法規定之禁治產或禁治產人，
    自民法總則97年5 月2 日修正之條文施行後，一律改稱為監
    護或受監護宣告之人，民法總則施行法第4 條第2 項及第4
    之1 條分有明文。次按受監護宣告之人應置監護人；法院為
    監護之宣告時，應依職權就配偶、四親等內之親屬、最近1
    年有同居事實之其他親屬、主管機關、社會福利機構或其他
    適當之人選定1 人或數人為監護人，並同時指定會同開具財
    產清冊之人，法院為前項選定及指定前，得命主管機關或社
    會福利機構進行訪視，提出調查報告及建議，監護之聲請人
    或利害關係人亦得提出相關資料或證據，供法院斟酌；又法
    院選定監護人時，應依受監護宣告之人之最佳利益，優先考
    量受監護宣告之人之意見，審酌一切情狀，並注意下列事項
    ：一、受監護宣告之人之身心狀態與生活及財產狀況。二、
    受監護宣告之人與其配偶、子女或其他共同生活之人間之情
    感狀況。三、監護人之職業、經歷、意見及其與受監護宣告
    之人之利害關係。四、法人為監護人時，其事業之種類與內
    容，法人及其代表人與受監護宣告之人之利害關係。另監護
    人死亡、經法院許可辭任或有民法第1096條各款情形之一，
    且受監護人無民法第1094條第1 項之監護人者，法院得依受
    監護人、民法第1094條第3 項聲請權人之聲請或依職權，另
    行選定適當之監護人；再者，法院依民法第1094條第2 項選
    定監護人或依第1106條及第1106條之1 另行選定或改定監護
    人時，應同時指定會同開具財產清冊之人，民法第1110條、
    第1111條、第1111之1 條、第1106條第1 項、第1094條第4
    項分別定有明文。
三、經查：
（一）聲請人為乙○○之母謝惠美之弟，聲請人與謝惠美於94年
      6 月30日向本院聲請宣告乙○○為禁治產人，經本院於94
      年8 月31日以94年度禁字第34號裁定宣告乙○○為禁治產
      人等情，業經本院依職權調閱本院94年度禁字第34號卷宗
      查明無誤，依前開民法總則施行法之規定，乙○○視為已
      為監護宣告。又乙○○未婚，其父陳茂燃於86年2 月1 日
      死亡，此有戶籍謄本在卷供參，依修正前民法第1111條第
      1 項之規定，由謝惠美為乙○○之監護人，然謝惠美於98
      年12月9 日死亡，有戶籍謄本在卷可稽，且乙○○無民法
      第1094條第1 項之監護人，是聲請人聲請為乙○○選定監
      護人，於法要無不合，核先敘明。
（二）聲請人主張乙○○現獨自居住，其雖未與乙○○同住，然
      其會撥打電話予乙○○，關心乙○○之生活狀況，而謝惠
      美生前曾將財產委其處理，由其按月交付生活費予乙○○
      ，並委其於謝惠美死亡後，照顧乙○○之生活，其已婚育
      有2 名子女，其現已退休，擔任更生保護會之更生輔導員
      ，退休前擔任私人公司主管等情，並提出謝惠美財產資料
      、更生輔導員服務證影本為證；又受監護宣告之人乙○○
      於本院調查時亦到庭稱聲請人於謝惠美死亡後，曾交付金
      錢予其，聲請人曾提議其遷往彰化與聲請人同住，惟其無
      搬遷意願，其與聲請人關係非常良好，其同意由聲請人為
      其監護人等情；另謝惠美曾於94年9 月12日具狀表示其已
      年邁，且曾中風，無法照顧乙○○，聲請改由聲請人擔任
      乙○○之監護人，業經本院依職權調閱本院94年度監字第
      79號卷宗查明無誤，足見聲請人與謝惠美、乙○○之關係
      良好，且謝惠美生前亦同意由聲請人照顧乙○○。本院審
      酌聲請人為乙○○之舅舅，與謝惠美及聲請人關係均甚密
      切，聲請人於謝惠美死亡前，即代為管理謝惠美之財產及
      照顧乙○○之生活，且對乙○○之生活狀況相當關心，乙
      ○○亦同意由聲請人擔任其監護人，又聲請人具有相當學
      識經驗，應具有代為處理乙○○相關事務之能力，聲請人
      復有照顧乙○○之高度意願等情，認由聲請人擔任乙○○
      之監護人，應符合乙○○之最佳利益，是選定聲請人為乙
      ○○之監護人。
（三）又甲○○陳稱其母與乙○○之父為姐弟關係，因其與乙○
      ○均居住於基隆，乙○○中風後，其會前往乙○○住處，
      照顧乙○○之生活，其具有初中畢業之學歷，現經營便當
      店為業，其同意擔任會同開具財產清冊之人等情，且乙○
      ○亦稱希望由甲○○協同處理相關事務等情；本院審酌甲
      ○○與乙○○關係密切，且聲請人為乙○○之母方親友，
      由屬於乙○○父方親友之甲○○擔任會同開具財產清冊之
      人，應可收監督之效，故指定甲○○為會同開具財產清冊
      之人。
四、依民事訴訟法第608 條第2 項，裁定如主文。
中    華    民    國    99    年    2     月    26    日
                  家事法庭法  官  邰婉玲
以上正本係照原本作成。
如不服本裁定，應於送達後10日內向本院提出抗告狀，並繳納抗
告費新台幣1,000 元。
中    華    民    國    99    年    2     月    26    日
                          書記官  王毓嫻

司法院資訊處製作；財團法人民間司法改革基金會備份。
